【裁判字號】    97,聲更,1
【裁判日期】    970326
【裁判案由】    返還擔保金
【裁判全文】
臺灣臺中地方法院民事裁定               97年度聲更字第1號
聲  請  人  甲○○
相  對  人  乙○○
                        弄5號.
上列聲請人聲請返還擔保金事件（96年度聲字第2404號），經臺
灣高等法院臺中分院廢棄發回（96年度抗字第557號），本院裁
定如下：
    主      文
本院94年度存字第2183號提存事件聲請人所提存之擔保金新臺幣
貳拾捌萬貳仟玖佰肆拾壹元，准予返還。
聲請程序費用由相對人負擔。
    理      由
一、按應供擔保之原因消滅者，法院應依供擔保人之聲請，以裁
    定命返還其提存物，民事訴訟法第104條第1項第1款定有明
    文。前開規定，於其他依法令供訴訟上之擔保者準用之，並
    為同法第106條所明定。又所謂供擔保之原因消滅，如因債
    務人異議之訴為停止強制執行程序而供之擔保，係擔保執行
    債權人因停止執行所應受之損害，故必待執行債權人無損害
    之發生；或執行債務人所提之債務人異議之訴獲得全部勝訴
    確定；或執行債務人就所生之損害已經賠償時，始得謂供擔
    保之原因消滅。
二、聲請意旨略謂：聲請人之被繼承人吳輝雄前依本院94年度聲
    字第1183號民事裁定，提存新臺幣（下同）282,941元（本
    院94年度存字第2183號），聲請停止本院92年度執字第3710
    2號之強制執行程序。嗣吳輝雄與相對人間債務人異議之訴
    ，經本院94年度訴字第1388號、臺灣高等法院臺中分院95年
    度上易字第92號判決聲請人敗訴確定在案。聲請人於上開訴
    訟終結後，發函催告相對人於一定期間內行使權利，經相對
    人以因停止執行受有損害為由向聲請人提起損害賠償之訴，
    經本院95年度豐簡字第537號判決確定在案，聲請人已依該
    損害賠償判決主文將賠償金額及利息以存證信函檢附同額匯
    票寄與相對人，從而應供擔保之原因消滅，爰聲請返還擔保
    金等語。
三、聲請人主張之事實，業據其提出停止執行裁定、提存書、國
    庫存款收款書、本院94年度訴字第1388號、臺灣高等法院臺
    中分院95年度上易字第92號判決、本院95年度豐簡字第537
    號判決及其確定證明書、存證信函及收件回執（均影本）等
    件為證。經核：聲請人應賠償相對人之損害，經本院95年度
    豐簡字第537號判決命聲請人應給付90,144元，及自民國95
    年8月1日起至清償日止，按年息百分之五計算之利息，暨自
    95年7月1日起至拆屋還地止，按月給付2,817元確定。相對
    人已將上開本金90,144元，連同自95年8月1日起至95年11月
    19日止之利息1,371元，自95年7月1日起至拆屋還地止算至
    95年10月18日之賠償金10,089元，及訴訟費用992元，於95
    年11月21日以存證信函檢附102,596元之匯票寄給相對人。
    嗣再依臺灣高等法院臺中分院發回意旨，加計自95年11月20
    日起，至相對人實際收受前開102,596元匯票而受清償之95
    年12月19日止之利息，於96年11月14日以存證信函檢附370
    元之匯票寄給相對人，有存證信函、郵政匯票、掛號郵件收
    件回執在卷可憑。又本院92年度執字第37102號強制執行程
    序，已於95年10月18日拆屋還地執行完畢，業經本院調卷核
    明。至於強制執行程序中，訴外人林紹楠另以其對於部分牆
    壁有所有權為由，對本件相對人提起第三人異議之訴（本院
    95年度豐簡字第992號），然本院調取前開卷宗，訴外人林
    紹楠主張略謂：前揭牆壁係其所有台中縣大雅鄉門牌號碼永
    興路135號建物之一面牆壁。且相對人尚以訴外人林紹楠無
    權占有系爭土地蓋建此一圍牆等土地糾紛，提起拆屋還地訴
    訟（95豐簡字第1108號），則前開牆壁未能拆除，純屬相對
    人與相鄰之土地所有人林紹楠因無權占有所生另一糾葛，與
    相對人並無關聯，因認相對人已於95年10月18日完成拆屋還
    地之義務，復已依本院95年度豐簡字第537號確定判決，就
    相對人停止執行程序所受之損害為賠償，相對人供擔保之原
    因業已消滅。從而，聲請人聲請返還提存之擔保金，核與法
    律規定相符，應予准許。
四、依民事訴訟法第95條、第78條，裁定如主文。
中    華    民    國    97    年    3     月    26    日
                  民事第三庭  法  官  林慧貞
正本係照原本作成
如不服本裁定，應於送達後10日內向本院提出抗告狀，並繳納抗
告費新臺幣1,000元。
中    華    民    國    97    年    3     月    26    日
                              書記官


司法院資訊處製作；財團法人民間司法改革基金會備份。
